# 同一控制下企业的三级公司变成二级公司，二级公司的报表如何编制？

提问人：16828long 时间：2012-01-05 11:58:04
该二级公司原持有三级公司的100%股权，在 7 月份的时侯，一级公司对三级公司增资，则二级公司对三级公司持股比例变为30%，即在期末不纳入合并报表范围之内了。那么二级公司是否应将原三级公司的 1 － 6 月份利润表纳进来编制合并报表呢？根据准则的要求应该是编制。三级公司也应将全年的利润表纳入到一级去编合并报表，如此，一级在做大合并时则原三级的 1 － 6 月份利润表数据重复了。求解

回答人：chenyiwei
回复 16828long 的帖子
这里首先需要确定一个问题，即一级公司对三级公司增资是否具有商业实质，作价是否公允的问题。如果具有合理商业目的和商业实质，作价依据三级公司净资产公允价值为基础的，则二级公司编制合并报表时可按解释 4 号第四条的原则处理，确认处置损益并将剩余股权按公允价值重新计量（但这部分损益和公允价值增值在一级合并中仍需抵销）；反之，二级公司应按权益性交易原则处理。
但无论是否具有商业实质和定价是否公允，只要确定二级公司在此之前确实可以控制该三级公司，增资后丧失了控制权的，则二级公司编制合并报表时仍需合并原三级公司的 1 ～ 6 月利润表；一级公司编制合并报表时如采用分层合并方式的，则直接纳入一级合并的仅仅是该原三级公司 7 ～ 12 月的利润表。由于该交易对一级公司而言并非企业合并，所以在一级合并层面不会出现由同一控制下企业合并导致的原股东和合并方在其各自的合并报表中同时反映被合并方年初至合并日净损益的重复情况。

提问人：16828long 时间：2012-01-05 21:32:15
回复 chenyiwei 的帖子
陈老师您的意思就是说，对于一级公司来看，并不属于同一控制下的企业合并，在一级合并三级时只需合并 7 － 12 月份数据，然后二级合 1－ 6 月份数据，这样一合起来就完整了。（因为二级需要单独出报告所以考虑是否合并 1 － 6 的问题，要不然不管什么方式肯定不会弄重的）

回答人：chenyiwei
是这样的。

提问人：雷雷 sir 时间：2017-10-11 11:15:35
陈版： 假定一级公司对三级公司增资具有商业实质，且作价公允，则一级公司取得三级公司的股权，不属于企业合并的话，而三级公司又构成业务，则一级公司取得三级公司股权，按照长期股权投资准则，如何理解？

回答人：chenyiwei
因为三级公司原先就在一级公司的控制范围内，所以对一级公司而言不是企业合并形成的长期股权投资，应直接按增资款计入对三级公司的长期股权投资成本。